【裁判字號】    99,執消債更,1
【裁判日期】    991229
【裁判案由】    
【裁判全文】
臺灣澎湖地方法院民事裁定           99年度執消債更字第1號
債  務  人  楊淑英
代  理  人  魯惠良律師
債  權  人  台北富邦商業銀行股份有限公司
法定代理人  韓蔚廷
債  權  人  遠東商業銀行股份有限公司
法定代理人  洪信德
債  權  人  元大商業銀行股份有限公司
法定代理人  顏慶章
債  權  人  永豐商業銀行股份有限公司
法定代理人  邱正雄
債  權  人  玉山商業銀行股份有限公司
法定代理人  曾國烈
訴訟代理人  林玉惠
債  權  人  澳商澳盛銀行集團股份有限公司台北分公司
法定代理人  經天瑞
上列當事人聲請消費者債務清理事件，本院裁定如下：
    主  文
債務人所提如附件一所示之更生方案應予認可，並自本裁定確定
之次月起，於每月一日給付債權人。
債務人在未依更生條件全部履行完畢前，其生活程度應受如附件
二所示之限制。
    理  由
一、按債務人有薪資、執行業務所得或其他固定收入，法院認更
    生方案之條件公允者，得不經債權人會議可決，逕依債務人
    之聲請或依職權以裁定認可更生方案；法院為認可之裁定時
    ，因更生方案履行之必要，對於債務人在未依更生條件全部
    履行完畢前之生活程度，得為相當之限制，消費者債務清理
    條例第64條第1項、第62條第2項分別定有明文。
二、經查：
    (一)本件債務人聲請更生，前經本院98年度消債更字第13號
        裁定開始更生程序在案，有上開裁定1份在卷可參，又
        債務人確有薪資、執行業務所得或其他固定收入等情，
        亦有債務人現所服務之頂尖保險經紀人有限公司所出具
        之薪資證明，在卷足憑。
    (二)本件無擔保及無優先權之債務總額為新台幣(下同)736
       ,389元，而債務人第一次所提出之更生方案，其內容為
       ：每3個月為1期，清償期8年，前3年，每期清償6,000元
       ；後3年，每期清償6,600元；末2年，每期清償7,200元
       ，總清償額194,400元，清償成數約26.39%。俟經本院通
       知其到院詢問並促其提高清償金額後，債務人同意並再
       提出新更生方案，其內容：為每3個月為1期，每期清償
       9,300元，清償期8年，總清償額297,600元，清償成數約
       40.41%。惟本院認該更生方案之總清償額並非已達債務
       人最大清償能力，遂告知債務人：除非債權人表決同意
       ，否則本院無從依消費者債務清理條例第64條第1項逕行
       認可，如欲本院逕行認可，則所提出之更生方案總清償
       額應再提高。經此告知，其遂提出如附件一所示之更生
       方案，即每1個月為1期，每期清償4,000元，清償期8年
       ，總清償額384,000元，清償成數約52.14%。
   (三)債務人現在每月之薪資為15,000元，，而其於提出第1次
       更生方案時，所提列之每月生活支出如下：1、膳食費
       3,000元；2、交通費1,000元；3、勞保費1,000元；4、
       健保費1,000元；5、扶養費3,000元；6、其他2,000元，
       總共11,000元。姑不論其所列之每月支出項目及數額是
       否合理，如以債務人現在每月薪資約為15,000元，而其
       每月必要生活費用，以99年度內政部主計處所公布臺灣
       省每人每月最低生活費用為9,829元，加上其每月所需支
       出其母之扶養費3,000元，如此的話，其每月薪資15,000
       元減去每月最低生活費用9,829元，再減去每月所需支出
       其母之扶養費3,000元，則只剩2,171元可供其自由處分
       及清償債務，而債務人所提如附件一所示之更生方案卻
       願每月每期清償4,000元，且其曾向本院明言：在更生方
       案履行期間會盡力節撙開支以履行更生方案，由此觀之
       ，是債務人所提如附件一所示之更生方案，堪認債務人
       已盡其最大能力以清償債務。
   (四)至於債權人對附件一所示之更生方案，全部表示不同意
       ，其不同意之主要理由如下：
       1、債務人之每月必要支出應控制在9,829元，而以其每
          月薪資15,000元減去每月最低生活費用9,829元之餘
          額5,171元為其每期清償額始較公允。
       2、債務人之月薪僅15,000元，顯低於最低工資水準，應
          再尋找其他兼職增加收入或另謀較高薪之工作，以提
          高清償能力。
       3、債務人所提更生方案還款成數過低。
       對上開主張，本院想說明如下：
       1、按債務人之母陳怡伶，現無配偶，僅有1女即債務人
          ，舉目無親，且並無資產及工作收入，此有其戶籍謄
          本及所得、財產資料清單，在卷足稽。是債務人每月
          提列3,000元扶養費，核屬正當，因之，債務人於提
          出附件一所示之更生方案時，提列其每月生活費加上
          其母扶養費之每月必要支出為11,000元應為合理，故
          債權人主張債務人之每月必要支出應控制在9,829元
          ，即難認公允。
       2、按法院依消費者債務清理條例第64條第1項逕行認可
          更生方案，係以債務人是否有固定收入、其清償數額
          以其固定收入是否已屬債務人最大清償能力及其有無
          上開條例第64條第2項不得逕行認可之事由為要，至
          債務人之固定收入多少及還款成數高低，並非法院於
          逕行認可更生方案時所需特別注重者，如此，始可達
          更生程序旨在促使欠缺償能力而具有固定收入之債務
          人，於相當期間盡力清償債務後，即得以免責，俾使
          其能獲經濟重生，以免因其長期經濟困頓所衍生之諸
          多社會問題，且債務人是否願尋找其他兼職或另謀較
          高薪之工作係屬債務人之工作自由而受憲法工作權保
          障，應依其本人之意願而定，非本院或他人所得強制
          。是債權人主張：債務人應再尋找其他兼職增加收入
          或另謀較高薪之工作，以提高還款能力或應提高清償
          成數，即非可採。
三、綜上所述，本件債務人有固定收入，且其所提如附件一所示
    之更生方案，其條件核屬公允、適當、可行，且無同條例第
    64條第2項所定不應認可之消極事由存在，故不經債權人會
    議可決，予以認可該更生方案，另並依上開規定，就債務人
    在未依更生條件全部履行完畢前之生活程度，裁定為相當之
    限制，爰裁定如主文。
四、如不服本裁定，應於裁定送達後 1以書狀向司法事
    務官提出異議。
中    華    民    國    99    年    12    月    29    日
                  民事庭司法事務官
附件一：更生方案
┌──────────────────────────┐
│壹、更生方案內容                                    │
│1、認可裁定確定之次月起，每1個月為1期，共96期。     │
│2、每期清償新台幣(下同)4,000元。                    │
│3、無擔保及無優先權債務總金額：736,389元。          │
│4、清償總金額：384,000元。                          │
│5、清償成數：52.14%。                               │
├──────────────────────────┤
│貳、更生清償分配表                                  │
├──┬───────────┬────┬──────┤
│編號│無擔保及無優先權債權人│債權金額│每期分配金額│
├──┼───────────┼────┼──────┤
│ 1  │ 台北富邦商業銀行     │180,144 │     978    │
├──┼───────────┼────┼──────┤
│ 2  │ 澳商澳盛銀行         │119,683 │     650    │
├──┼───────────┼────┼──────┤
│ 3  │ 遠東商業銀行         │236,232 │   1,283    │
├──┼───────────┼────┼──────┤
│ 4  │ 元大商業銀行         │ 45,624 │     248    │
├──┼───────────┼────┼──────┤
│ 5  │ 永豐商業銀行         │ 71,920 │     391    │
├──┼───────────┼────┼──────┤
│ 6  │ 玉山商業銀行         │ 82,786 │     450    │
├──┼───────────┼────┼──────┤
│    │                      │        │            │
│    │  合        計        │736,389 │   4,000    │
│    │                      │        │            │
└──┴───────────┴────┴──────┘
附件二
債務人在未依更生條件全部履行完畢前，應受下列生活限制：
1、不得為奢侈、浪費之行為。
2、不得為賭博或投機行為。
3、不得為不動產之處分。
4、不得為國外旅遊等消費活動。
5、不得投資金融商品(如股票、基金等)。
6、不得駕駛價值超過新台幣500,000元以上之車輛，但因營業謀
   生所必要者，不在此限。

司法院資訊處製作；財團法人民間司法改革基金會備份。
